【裁判字號】    90,上更(一),567
【裁判日期】    900718
【裁判案由】    毒品危害防制條例
【裁判全文】
臺灣高等法院刑事判決                          九十年度上更(一)字第五六七號
    上  訴  人
    即  被  告  丙○○
    指定辯護人  本院甲○
右上訴人因違反毒品危害防制條例案件，不服臺灣板橋地方法院八十七年度訴字第五
一四號，中華民國八十七年八月十一日第一審判決（起訴案號：臺灣板橋地方法院檢
察署八十六年度偵字第二三七八一號、第二五二０八號、八十七年度偵字第二五二三
號）提起上訴，判決後，經最高法院發回更審，本院判決如左：
    主  文
原判決關於丙○○非法販賣化學合成麻醉藥品部分撤銷。
丙○○無罪。
    理  由
一、公訴意旨略以：被告丙○○（曾於民國（下同）八十五年三月間，因違反麻醉藥
    品管理條例案件，經臺灣板橋地方法院判處有期徒刑五月確定，於八十五年六月
    三日易科罰金執行完畢）明知安非他命業經行政院衛生署公告列為化學合成麻醉
    藥品，不得非法販賣、持有，竟基於概括犯意，自八十五年初（農曆年後）起至
    八十六年十一月十五日止，連續以號碼為000000000號之呼叫器為聯絡
    方法，再約定在臺北縣新莊市附近交付安非他命，以每小包新臺幣（下同）一千
    元或三千元之代價，販賣安非他命予乙○○（所涉施用第二級毒品安非他命部分
    另行審結）多次。嗣於八十六年十一月二十一日十四時許，在臺北縣新莊市○○
    路之馨麗園賓館七一０室為警查獲，並扣得其所有之安非他命（淨重二公克）、
    吸管一支；於八十六年十二月十二日及八十七年一月二十五日十五時許，在乙○○位於臺北縣新莊市○○路一八八巷一弄二號四樓住處查獲，分別並扣得乙○○
    所有之玻璃吸食器及安非他命吸食器燈泡各一個、安非他命殘渣袋三小包，並循
    線查獲丙○○販賣安非他命之行為，因認被告涉犯行為時之麻醉藥品管理條例第
    十三條之一第二項第一款之非法販賣化學合成麻醉藥品罪嫌。
二、按犯罪事實應依證據認定之，無證據不得推定其犯罪事實；又不能證明被告犯罪
    者，應諭知無罪之判決，刑事訴訟法第一百五十四條、第三百零一條第一項分別
    定有明文。而事實之認定，應憑證據，如未能發現相當證據，或證據不足以證明
    ，自不能以推測或擬制之方法，為裁判基礎；且認定被告犯罪事實所憑證據，雖
    不以直接證據為限，即間接證據亦包括在內，然不論直接證據或間接證據，其為
    訴訟上之證明，須於通常一般之人均不致有所懷疑，而得確信其為真實之程度者
    ，始得據為有罪之認定，倘其證明尚未達到此一程度，而有合理之懷疑存在而無
    從使事實審法院得有罪之確信時，即應由法院為諭知被告無罪之判決，最高法院
    四十年度台上字第八六號、七十六年度台上字第四九八六號著有判例可資參照。
    矧犯修正前麻醉藥品管理條例第十三條之一第二項各款之罪，供出麻醉藥品來源
    因而破獲者，得減輕其刑，該條例第十三條之三定有明文；則施用安非他命之人
    ，如供出安非他命之來源因而破獲者，既得藉以邀求寬典減輕其刑，為擔保其所
    為不利於其他共同被告之陳述之真實性，尤應有足以令人確信其陳述為真實之補
    強證據，始能資為論罪之依據（最高法院發回意旨參見）。
三、公訴人認被告涉有前揭犯行，無非以共同被告乙○○於警、偵訊中之指述，證人
    丁○○之結證，並有前開丙○○所有之安非他命扣案可證為其論據基礎。惟訊據
    丙○○則堅決否認有販賣安非他命之犯行，並辯稱：渠從未販賣安非他命給乙○○，僅曾經一起斥資向三重綽號「阿玲」者購買云云。
四、經查：
    (一)被告丙○○迭自警訊、歷次偵、審中始終否認曾販賣安非他命予乙○○；而質
      諸共同被告乙○○於警訊中先陳稱：「我給丙○○購買安非他命大約有十次以
      上，最後一次是在八十六年十一月初，他拿安毒至我家給我賣我，價格是０‧
      五公克三千元。」、「丙○○還在我八十六年十一月十六日出國前，到我家要
      拿安毒給我，但我說沒有錢買，他就送我一點點。」；復於偵查中供稱：「（
      安非他命向何人購買？）我八十六年十一月出國時因沒錢，他叫我『先欠著那
      包一千元』，之前我也向他買過十幾次，均是我扣他呼叫器，他就會送過來，
      均在外面交易」、「七十八年左右開始吸食安非他命，最後一次是去（八十六
      ）年十一月十五日左右。．．．八十五年過完農曆年後開始向丙○○買，前後
      向他買十多次，最後一次是去年十一月十五日，那次是丙○○免費給我的，我
      都是扣呼叫器000000000，然後他會送到我家或在外面給我，有時一
      千元，有時三千元買的。（在外面何處交易？）在新莊市附近，不一定地點。
      ．．．我不清楚他是否有向別人拿，大部分時，都是他拿安非他命給我，我交
      錢給他，有時是我先給他錢，他再去拿給我。」（以上見八十六年度偵字第二
      五二０八號卷，第一一頁、第一三頁、第三一頁、第三九頁）；於原審調查初
      訊時則改稱：「（安的來源？）之前有向他買過「安」不很多次，共約二至三
      次，一次買一千元，東西才一點，是我拿錢到丙○○家裡給他的。．．．買「
      安」大部分先拿錢給他，他才把東西拿給我。」（見原審卷，第二一頁）等語
      ，核共同被告乙○○所稱購買安非他命之次數、交易地點、及其八十六年十一
      月十五日（或十六日）出國前之安非他命交付究屬販賣？抑或無償轉讓？前後
      指述並不一致，且所述實際各次交易情形亦嫌籠統，尚非無疑，況於原審複訊
      時復改稱：（有無向丙○○購買安非他命？）是我們同時出錢向人買的。．．
      ．是翁扣我，我扣「楚」三人一起去買安云云（見原審卷，第三三頁反面），
      是其有關不利於被告之陳述，並非無瑕疵可指。再者，共同被告乙○○於本案
      查獲後之八十七年一月二十五日十五時四十分，另經台北市政府警察局中正第
      二分局在共同被告乙○○位於臺北縣新莊市○○路一八八巷一弄二號四樓住處
      查訪時，當場查扣安非他命吸食器燈泡各一個、安非他命殘渣袋三小包，此有
      該局臨檢紀錄表影本一紙（八十七年偵字第二五二三號卷，第四頁）附卷足憑
      ，質之共同被告乙○○則供稱：我所吸用之安毒是向一名叫「樂劍平」（年籍
      不祥）之男子購買的，每次以一千元向他購買０‧六公克安毒，我缺貨時都到
      新莊市○○路「鴻金寶」戲院找他交易，我已向他買三次了云云（同上偵卷，
      第五頁反面），則共同被告乙○○於八十六年十二月十二日為警查獲後之一個
      半月期間，旋即再覓「樂劍平」管道購買安非他命三次以供吸食，足徵其就安
      非他命已有相當程度之依賴性，是共同被告乙○○前揭所供渠於八十五年過完
      農曆年後至八十六年十一月十五日間之一年十月期間，以每次一千或三千元（
      ０‧五公克）僅購入十多次云云，亦堪疑義。茲衡諸被告始終否認有使用呼叫
      器000000000連絡（見原審卷，第二０頁：本院九十年六月二十六日
      訊問筆錄，第三頁）及販賣安非他命予乙○○等情，倘無其他補強證據足供參
      酌，本院自難以共同被告之前開內容變異、不確定之片面證詞，率爾認定被告
      丙○○確有非法販賣安非他命之犯行。
    (二)末查，本件被告丙○○先於八十六年十一月二十二日十四時許，在臺北縣新莊
      市○○路之馨麗園賓館七一０室為臺北縣警察局新莊分局警員查獲，並在其身
      上扣得安非他命（淨重二公克）、吸管一支；嗣至共同被告乙○○被查獲後，
      復經臺北縣警察局樹林分局據乙○○之前開指述，於八十六年十二月十三日向
      檢察官申請搜索票搜索被告之居所，並未查獲任何違法或可疑跡證，此有臺北
      縣警察局受理民眾報案紀錄簿、臺北縣警察局新莊分局查獲煙毒安非他命鑑定
      證明、贓證物品清單（以上見八十六年偵字第二三七八一號卷，第八、九、二
      三頁）、搜索票、臺北縣警察局樹林分局搜索扣押證明筆錄（以上見八十六年
      偵字第二五二○八號卷，第一八頁反面、第一九至二○頁）各一份附卷可稽。
      被告丙○○雖否認前開安非他命（淨重二公克）、吸管一支為其所有，而係證
      人丁○○要其買的，然證人丁○○於警、偵訊中指證稱：渠本身有看過丙○○
      吸食安非他命，當日丙○○來旅館找我借一萬元，說他要去頭份向綽號「小張
      」者購買安非他命，渠不希望丙○○為毒品所害，趁機向警方報警查獲云云（
      見八十六年偵字第二三七八一號卷，第六至七頁、第二六至二七頁），即核與
      前開台北縣警察局受理民眾報案紀錄簿所記載之案情內容大致相符，應堪採信
      。惟參核前開證人陳建峰之陳述，及所扣案之安非他命二公克尚屬少量，此僅
      得證明被告丙○○為供其個人施用，而行借貸購買安非他命；且依該安非他命
      係於八十六年十一月二十二日十四時許查獲，距共同被告乙○○於警訊筆錄所
      指最末一次向被告購買之八十六年十一月初，期間相差已晚半月，是尚無任何
      積極證據證明該扣案之安非他命係供非法販賣之用。此外，在各次搜索中亦查
      無其他任何有關販賣毒品徵象之械具（如瓢杓、分裝袋、封口機、電子秤等）
      ，則顯無從推斷上揭扣案物品與被告被訴非法販賣化學合成麻醉藥品予乙○○
      之犯行間具有任何關連性，自難作為本件販賣安非他命之補強證據，是依其尚
      有疑者，利益應歸被告，即應為有利被告之事實認定。
五、綜上所述，公訴人所指被告丙○○涉犯行為時之麻醉藥品管理條例第十三條之一
    第二項第一款之非法販賣化學合成麻醉藥品罪嫌部分，惟本院審據共同被告乙○○於訴訟上有利害關係，其所為不利於被告丙○○之片面陳述，既無其他積極或
    輔助證據足以證明與事實相符，依前揭判例、判決意旨，自難專憑此項有瑕疵之
    片面陳述，遽論被告以販賣安非他命之罪刑。此外，復查無其他積極證據足以證
    明被告確有販賣之犯行，原審疏未詳查推求，而予以論罪科刑，於法即有未合，
    上訴人上訴意旨執此指摘原判決此部份不當，為有理由，應由本院將原判決關於
    丙○○非法販賣化學合成麻醉藥品部分撤銷改判，另諭知被告無罪之判決，以免
    冤抑。
據上論斷，應依刑事訴訟法第三百六十九條第一項前段、第三百六十四條、第三百零
一條第一項前段，判決如主文。
本案經檢察官鄭龍照到庭執行職務。
中    華    民    國     九十     年       七       月       十八       日
                              臺灣高等法院刑事第十庭
                                  審判長法  官  溫  耀  源
                                        法  官  林  銓  正
                                        法  官  黃  金  富
右正本證明與原本無異。
如不服本判決應於收受送達後十日內向本院提出上訴書狀，其未敘述上訴之理由者並
得於提起上訴後十日內向本院補提理由書（均須按他造當事人之人數附繕本）。
                                        書記官  江  采  廷
中    華    民  國     九十     年       七       月       十九       日


司法院資訊處製作；財團法人民間司法改革基金會備份。
